【裁判字號】    99,交聲,1585
【裁判日期】    990430
【裁判案由】    聲明異議
【裁判全文】
臺灣臺中地方法院交通事件裁定        99年度交聲字第1585號
原處分機關  交通部公路總局臺中區監理所臺中市監理站
聲明異議人
即受處分人  甲○○
上列受處分人因違反道路交通管理處罰條例案件，對於交通部公
路總局臺中區監理所臺中市監理站於民國99年3 月24日所為之處
分（裁監稽違字第裁61-HD0000000號裁決書）聲明異議，本院裁
定如下：
    主    文
異議駁回。
    理    由
一、原處分意旨略以：異議人即受處分人甲○○（下稱受處分人
    ）於民國99年2 月6 日13時許，騎乘車牌號碼080-DQS 號重
    型機車，行經臺中縣清水鎮○○路與明德路口處，因「闖紅
    燈（往沙鹿鎮方向）」之違規情形，經臺中縣警察局清水分
    局員警以中縣警交字第HD0000000 號舉發違反道路交通管理
    事件通知單當場舉發。嗣受處分人於限期內提出申訴，經臺
    中縣警察局清水分局於99年3 月2 日以中縣清警交字第0990
    0239 81 號函覆仍認受處分人有前開違規行為，原處分機關
    遂於99年3 月24日以裁監稽違字第裁61-HD0000000號裁決書
    ，依道路交通管理處罰條例第53條第1 項規定，裁處受處分
    人罰鍰新臺幣（下同）1,800 元，並依同法第63條（漏載第
    1 項第3 款）規定記違規點數3 點，於法並無不合等語。
二、聲明異議意旨略以：伊對於沙鹿鎮○○○路遭員警舉發一案
    有所異議，三民路是伊每天上下班必經之路，因此對相距約
    300 公尺的兩號誌（墓仔埔）路段，其號誌與標線的更動，
    伊相當清楚，就連現有的停止線，也是最近一次重新劃設，
    才延伸至現今的位置，但仍有一小缺口。然而從三民路整體
    工程竣工通車至今，4 年有餘，除99年2 月6 日遭舉發外，
    從未見有員警在此執勤，但每天仍有成百上千，不計其數的
    用路人，會與伊有相同的駕駛行為，因先前的號誌與標線並
    不完善，尤其是機車用路人，在車道外（或稱路肩）行駛，
    完全不用進入車道，已是習以為常，加上從未被取締，才會
    有此亂象。換言之，有關單位平日漠視不管，默許民眾隨意
    而行，就連2 月6 日當天取締的員警也曾明白表示：「在此
    取締會有不少爭議，因此鮮少在此執勤，當天也是應長官要
    求才會在此執勤，若有異議，請逕向有關單位申訴」這種執
    勤心態，為告發而告發，如何令人心服？難道對交通安全的
    維護，要依長官一時的興起而為或不為。況且，不論國道、
    省道或一般道路，常設有「前有測速照相取締」的告示牌，
    在告發與否的過渡時期，也應以勸導為主，以告發為輔，以
    求為降低民怨，雖說公務人員依法行政，但在有怠忽職守、
    不公允的前提下所做出的告發應如何做數？因此面對此一交
    通亂象與執法怪象，爰依法聲明異議云云。
三、按道路交通管理處罰條例所稱之「車輛」，係指在道路上以
    原動機行駛之汽車（包括機器腳踏車）或以人力、獸力行駛
    之車輛，道路交通管理處罰條例第3 條第8 款定有明文。次
    按汽車駕駛人，行經有燈光號誌管制之交岔路口闖紅燈者，
    處新臺幣1,800 元以上5,400 以下罰鍰；又汽車駕駛人有53
    條之情形者，除依原條款處罰鍰外，並予記違規點數3 點，
    道路交通管理處罰條例第53條、第63條第1 項第3 款亦分別
    定有明文。
四、經查：
(一)、本件受處分人於前開時、地，騎乘前開重型機車，因「闖紅
    燈（往沙鹿鎮方向）」之違規情事，經臺中縣警察局清水分
    局員警依道路交通管理處罰條例第53條第1 項製發前開舉發
    通知單，嗣受處分人依限期申訴，原處分機關函請原舉發單
    位調查結果，仍認受處分人有前開違規行為，乃依同法第53
    第1 項規定，以前開裁決書裁處罰鍰1,800 元等情，有該臺
    中縣警察局清水分局函文、舉發通知單及裁決書影本各乙份
    在卷可稽。
(二)、受處分人雖以前揭情詞置辯，惟查：
１、證人即本件舉發違規之警員李佼龍於本院訊問時到庭具結證
    稱：「（問：本件違規情形為何？）第一張照片是受處分人
    行駛方向的照片，照片上機車行進的方向就是明德路，照片
    中紅燈交叉的橫向道路，就是三民路，當時受處分人就是從
    明德路到三民路路口闖紅燈往沙鹿鎮○○○○○路口是一個
    Y字型的路口，右邊沒有路，所以沒有來車（證人當庭繪製
    受處分人行駛方向之路線圖附卷）」、「（問：當時明德路
    路口紅燈的時候，受處分人依你所畫的圖是直接走明德路沒
    有停？）是」、「（問：因為明德路在該交岔路口有呈現彎
    曲的現象，這樣的違規情形，你們是判斷紅燈右轉，還是闖
    紅燈？）這種情形我們仍然判斷是闖紅燈，因為這邊只有紅
    燈、黃燈、綠燈的號誌燈，如果紅燈右轉的情形，必須要有
    紅燈右轉的指示標誌才會判定紅燈右轉」、「（問：受處分
    人說該交岔路口以前沒有在取締闖紅燈的情形？）應該有，
    那邊我們是列入死亡車禍的危險地點，那邊相當的危險，因
    為那邊路口往明德路的方向是下坡的方向，如果紅燈沒有停
    的話，下坡速度又快，很容易跟三民路的車輛碰撞，容易發
    生車禍。」、「（問：該交岔路口的明德路上之機車道，有
    無默許或規定機車不用停紅燈？）沒有，如果有違規我們還
    是會取締」、「（問：該路口的號誌標線是否有更動過？）
    沒有，我在清水分局服務2 年，這2 年中該路口號誌標線沒
    有異動過」、「（問：受處分人說該路口的停止線是最近才
    增設的？）不是，我到該單位服務就是有在該路口取締，並
    且都會依法舉發違規，停止線也不是最近才增設」、「（問
    ：你們在該路口取締違規，民眾有無向你們反應不合理？）
    民眾的反應是要叫我們加強取締該路口的違規，我們會在這
    個取締違規，也是民眾去警政署反應，因為這個路口很危險
    ，兩條路剛好都是下坡的路線，速度會很快」等語綦詳，並
    有證人庭呈之照片及現場圖附卷可稽，足認上開證人當時係
    停在受處分人之正前方，且很清楚見到明德路之號誌燈係紅
    燈，而親眼見到受處分人闖紅燈，始在三民路將受處分人予
    以攔停並舉發違規甚明。再參諸受處分人於聲明異議狀（即
    本案陳情書）中亦不否認其有闖紅燈之違規，益徵上開證人
    證述受處分人闖紅燈乙情，尚非無稽。
２、又按道路交通管理處罰條例第7 條第1 項規定：「道路交通
    管理之稽查、違規之紀錄，由交通勤務警察，或依法令執行
    交通稽查任務之人員執行之」，又交通警察製單舉發違反道
    路交通管理處罰條例所列之違規事實，本質上為行政處分，
    係公務員基於職務上公權力，依法就特定之具體事件所為具
    公法上效果之單方行政行為，基於公務員為公法上行為具有
    公信力之原則，該行政處分當可被推定為真正，故執勤警員
    方得當機處分以達其維護交通秩序、安全之行政目的，若謂
    公務員一切行政行為均須預留證據以證其實，則國家行政勢
    必窒礙難行，是本此公信原則，交通員警基於其職務權限，
    依據所見事實，攔停製單舉發交通違規案件，於法並無違誤
    。且執勤警員係依法執行公務，其等與受處分人既不相識，
    素無怨隙，而警員執行公務本身受行政懲處責任之監督，且
    於本院訊問時均具結作證，負有刑法偽證罪之處罰風險，苟
    無上開違規事實，衡情，當無甘冒行政懲處及刑責而刻意誣
    陷受處分人之可能。至於警方取締交通違規事件，其以照相
    方式取證者，固足為違規之證明，惟警員當場舉發者，既經
    舉發員警本身之目睹、耳聞，亦足為違規人違規之證明，非
    必所有之違規事件，均須有照片或其他書面資料，方足為違
    規之證據。況承上所述，本案舉發員警既係停於受處分人之
    前方觀察號誌燈狀態，復無其他遮避物阻擋視線，則其等目
    睹受處分人確有闖紅燈之違規情事，應堪認定。此外，本院
    復查無何積極證據，足認本案舉發員警有捏造事實違法取締
    之情事，則員警本其維護交通秩序、安全職責所為之舉發，
    自應受到合法、正確之推定，受處分人空言質疑舉發機關及
    員警之公正性，卻未能舉證以證其說，尚難採憑。再者，受
    處分人既有前述之違規行為屬實，其所辯有關單位默許民眾
    為上開違規行為未取締云云，亦據證人否認在卷，自應依法
    予以裁罰。
四、綜上，本件業據上開證人證述明確，足認受處分人於前開時
    、地確有闖紅燈之違規行為，堪予認定。受處分人上開所辯
    ，尚難採信。從而，原處分機關據以援引上開規定，裁處罰
    鍰1,800 元，並記違規點數3 點，並無不當。本件聲明異議
    為無理由，應予駁回。
五、據上論斷，應依道路交通管理處罰條例第87條第2 項，道路
    交通案件處理辦法第19條規定，裁定如主文。
中    華    民    國    99    年    4     月    30    日
                        交通法庭  法  官  蔡美華
上正本證明與原本無異。
如不服本裁定，應於送達後5日內，向本院提出抗告狀。
                                  書記官  張皇清
中    華    民    國    99    年    4     月    30    日

司法院資訊處製作；財團法人民間司法改革基金會備份。
